【裁判字號】    98,訴,2215
【裁判日期】    980728
【裁判案由】    毒品危害防制條例
【裁判全文】
臺灣臺中地方法院刑事判決              98年度訴字第2215號
公  訴  人  臺灣臺中地方法院檢察署檢察官
被      告  甲○○
                  （現於臺灣臺中監獄臺中分監另案執行中）
上列被告因違反毒品危害防制條例案件，經檢察官提起公訴（98
年度毒偵字第1964號），被告於本院準備程序中就被訴事實為有
罪之陳述，經本院合議庭裁定由受命法官獨任依簡式審判程序審
理，判決如下：
    主    文
甲○○施用第一級毒品，累犯，處有期徒刑拾月；又施用第二級
毒品，累犯，處有期徒刑柒月。應執行有期徒刑壹年貳月。
    犯罪事實
一、甲○○前於民國95年間，因施用毒品案件，經本院裁定送觀
    察、勒戒後，經評定認無繼續施用毒品傾向，於95年6 月30
    日執行完畢釋放出所，且經臺灣臺中地方法院檢察署檢察官
    以95年度毒偵字第2293號為不起訴處分確定。又於前揭觀察
    、勒戒執行完畢釋放後5 年內之95年間，因施用第一、二級
    毒品案件，經本院分別以95年度訴字第3276號、95年度中簡
    字第3051號判處有期徒刑9 月、4 月確定，嗣經減刑為有期
    徒刑4 月15日、2 月，並定應執行有期徒刑6 月確定，甫於
    96年7 月16日縮刑期滿執行完畢。詎其仍不知戒絕，復分別
    基於施用第一級毒品海洛因、第二級毒品甲基安非他命之犯
    意，於98年2 月9 日15時許，在臺中縣大里市○○○路62號
    住處內，以將海洛因稀釋後置入針筒，再注射血管之方式，
    施用第一級毒品海洛因1 次；又於同日15時10分許，以將第
    二級毒品甲基安非他命置於玻璃球吸食器內，經加熱後再以
    口鼻吸食蒸發氣體之方式，施用第二級毒品甲基安非他命1
    次。嗣於同年月11日17時30分許，在臺中市○區○○路與四
    維街口附近，因形跡可疑為警盤查，並徵得其同意採尿送驗
    而查知上情。
二、案經臺中市警察局第一分局報告臺灣臺中地方法院檢察署檢
    察官偵查起訴。
    理    由
一、上揭犯罪事實，訊據被告甲○○於本院審理中坦承不諱，而
    被告為警查獲後經採尿送驗結果，確呈嗎啡、甲基安非他命
    陽性反應，有臺中市警察局第一分局真實姓名對照表、中山
    醫學大學附設醫院檢驗科藥物檢測中心尿液檢驗報告各1 份
    在卷可稽，足認被告之自白，應與事實相符，堪予採信。另
    按施用第一、二級毒品為犯罪行為，毒品危害防制條例第10
    條定有處罰明文。故施用第一、二級毒品者，依前揭規定本
    應科以刑罰。惟基於刑事政策，對合於一定條件之施用者，
    則依同條例第20條、第23條之規定，施以觀察、勒戒及強制
    戒治之保安處分。又毒品危害防制條例於92年7 月9 日修正
    公布，自93年1 月9 日施行，其中第20條、第23條將施用毒
    品之刑事處遇程序，區分為「初犯」及「五年內再犯」、「
    五年後再犯」。依其立法理由之說明：「初犯」，經觀察、
    勒戒或強制戒治後，應為不起訴處分或不付審理之裁定；經
    觀察、勒戒或強制戒治執行完畢釋放後，「五年內再犯」者
    ，因其再犯率甚高，原實施之觀察、勒戒及強制戒治既已無
    法收其實效，爰依法追訴或裁定交付審理。至於經觀察、勒
    戒或強制戒治執行完畢釋放後，「五年後再犯」者，前所實
    施之觀察、勒戒或強制戒治已足以遮斷其施用毒品之毒癮，
    為期自新及協助其斷除毒癮，仍適用「初犯」規定，先經觀
    察、勒戒或強制戒治之程序。從而依修正後之規定，僅限於
    「初犯」及「五年後再犯」二種情形，始應先經觀察、勒戒
    或強制戒治程序。倘被告於5 年內已再犯，經依法追訴處罰
    ，縱其第3 次（或第3 次以上）再度施用毒品之時間，在初
    犯經觀察、勒戒或強制戒治執行完畢釋放五年以後，已不合
    於「五年後再犯」之規定，且因已於「五年內再犯」，顯見
    其再犯率甚高，原實施觀察、勒戒或強制戒治，已無法收其
    實效，即應依該條例第10條處罰（最高法院97年度第5 次刑
    事庭會議決議參照）。查被告前於95年間，因施用毒品案件
    ，經本院裁定送觀察、勒戒後，經評定認無繼續施用毒品傾
    向，於95年6 月30日執行完畢釋放出所，且經臺灣臺中地方
    法院檢察署檢察官以95年度毒偵字第2293號為不起訴處分確
    定。又於前揭觀察、勒戒執行完畢釋放後5 年內之95年間，
    因施用第一、二級毒品案件，經本院分別以95年度訴字第32
    76號、95年度中簡字第3051號判處有期徒刑9 月、4 月確定
    ，嗣經減刑為有期徒刑4 月15日、2 月，並定應執行有期徒
    刑6 月確定，有卷附臺灣臺中地方法院檢察署刑案資料查註
    紀錄表、臺灣高等法院被告前案紀錄表可參，是被告既於前
    揭觀察、勒戒執行完畢釋放後5 年內已再犯施用毒品罪，本
    件施用毒品犯行，自應依法追訴處罰。綜上所述，本件事證
    明確，被告施用第一級毒品海洛因、第二級毒品甲基安非他
    命之犯行，堪以認定，應依法論科。
二、按海洛因、甲基安非他命各係毒品危害防制條例所定之第一
    級、第二級毒品，不得非法施用，是核被告所為，係犯毒品
    危害防制條例第10條第1 項之施用第一級毒品罪、第10條第
    2 項之施用第二級毒品罪。被告為施用毒品海洛因、甲基安
    非他命而分別持有各該毒品之低度行為，已為其施用之高度
    行為所吸收，均不另論罪。另被告因施用第一、二級毒品案
    件，經本院分別以95年度訴字第3276號、95年度中簡字第30
    51號判處有期徒刑9 月、4 月確定，嗣經減刑為有期徒刑4
    月15日、2 月，並定應執行有期徒刑6 月確定，甫於96年7
    月16日縮刑期滿執行完畢，有臺灣臺中地方法院檢察署刑案
    資料查註紀錄表、臺灣高等法院被告前案紀錄表在卷可考，
    其受徒刑執行完畢5 年內故意再犯本件有期徒刑以上之2罪
    ，均屬累犯，各應依刑法第47條第1 項規定加重其刑。又被
    告所犯上開2 罪，犯意各別，行為互殊，應予分論併罰。爰
    審酌被告歷經毒品戒斷之保安處分程序，復有多次毒品前科
    （參卷附前揭紀錄表），仍未能徹底戒除毒癮，足見其意志
    不堅，惟施用毒品係戕害自身健康及犯後態度尚可等一切情
    狀，分別量處如主文所示之刑，並定其應執行之刑。
據上論斷，應依刑事訴訟法第273 條之1 第1 項、第299 條第1
項前段，毒品危害防制條例第10條第1 項、第2 項，刑法第11條
、第47條第1 項、第51條第5 款，判決如主文。
本案經檢察官乙○○到庭執行職務。
中   華    民     國     98    年     7    月    28   日
                  刑事第十一庭   法  官  劉敏芳
以上正本證明與原本無異。
如不服本判決，應於收受送達後10日內向本院提出上訴書狀 (應
敘述具體理由並按他造當事人之人數附繕本)。
上訴書狀如未敘述理由，應於上訴期間屆滿後20日內補提理由書
於本院。「切勿逕送上級法院」
                                 書記官  陳錫威
中   華    民     國     98    年     7    月    28   日
附錄本案論罪法條：
毒品危害防制條例第10條：
施用第一級毒品者，處6月以上5年以下有期徒刑。
施用第二級毒品者，處3年以下有期徒刑。


司法院資訊處製作；財團法人民間司法改革基金會備份。
